【裁判字號】    92,家聲,29
【裁判日期】    920718
【裁判案由】    請求遺產管理人報酬
【裁判全文】
臺灣臺北地方法院民事裁定  九十二年度家聲字第二九號
  聲  請  人  財政部國有財產局
  法定代理人  甲○○
  代  理  人  丙○○
  送達代收人  丁○○
右聲請人因擔任被繼承人乙○○之遺產管理人聲請核定報酬，本院裁定如左：
    主      文
聲請人得請求代為管理被繼承人乙○○遺產之報酬及墊付費用合計為新台幣肆萬柒仟
玖佰捌拾貳元。
聲請程序費用由被繼承人乙○○之遺產負擔。
    理      由
一本件聲請意旨略以：
  (一)聲請人經鈞院八十四年度繼字第六四三號民事裁定選任為被繼承人乙○○之遺產
    管理人確定，並以八十五年度家催字第一一二號民事裁定准對乙○○之繼承人、
    債權人、受遺贈人為公示催告，經於民國（下同）八十六年一月二十八日刊報公
    告，期限已於八十七年三月二十八屆滿，另大陸地區人民聲明繼承期限亦於八十
    七年七月二十五日屆滿。
  (二)依民法第一千一百八十三條之規定，遺產管理人得請求報酬，其數額由親屬會議
    按其勞力及其與被繼承人之關係酌定之，惟本案並無親屬會議可資酌定報酬數額
    ，爰依民法第一千一百三十二條第二項及財政部訂頒之「代管無人承認繼承遺產
    作業要點」第十四點第三款規定，聲請法院酌定，其請求標準，不得低於孳息收
    入部分十分之三及遺產現值百分之一。
  (三)本件被繼承人乙○○遺有下列遺產，即：板橋郵局新台幣（下同）三三○元、
    三重郵局六支局二百五十五萬八千八百五十三元、第一商業銀行三重埔分行
    三一一元、臺灣銀行三重分行一五六○元、台北縣三重市農會一九七九元、
    臺北縣板橋市○○街八十六號三樓之五○之房屋及土地（該房地業以十三萬四千
    元之價格標售）等，總計被繼承人乙○○之遺產共二百六十九萬七千零三十三元
    。是依上開要點規定，本件管理報酬按遺產總值百分之一計算即為二萬六千九百
    七十元。因聲請人另於管理本案遺產時共墊付二萬一千零十二元（內含本件裁判
    費一三五元及郵資六十八元），故聲請人代管期間之管理費用為四萬七千九百八
    十二元。
二按遺產管理人得請求報酬，其數額由親屬會議按其勞力及其與被繼承人之關係酌定
  之，被繼承人無親屬會議可資酌定報酬數額，遺產管理職務終結前，應依民法第一
  千一百八十三條規定，聲請法院酌定報酬，其請求標準不得低於孳息收入部分十分
  之三及遺產現值百分之一，財政部訂頒之「代管無人承認繼承遺產作業要點」第十
  四點第三項定有明文。經查：
  (一)聲請人主張渠前經本院裁定選任伊為被繼承人乙○○之遺產管理人，且已聲請本
    院裁定准對乙○○之繼承人、債權人、受遺贈人為公示催告，渠並已於民國（下
    同）八十六年一月二十八日刊報公告，期限已於八十七年三月二十八屆滿，另大
    陸地區人民聲明繼承期限亦於八十七年七月二十五日屆滿等情，有聲請人提出之
    本院八十四年度繼字第六四三號民事裁定、八十五年度家催字第一一二號民事裁
    定、八十六年一月二十八日青年日報（第十版）等影本為證。
  (二)關於被繼承人乙○○之遺產總計為二百六十九萬七千零三十三元，此有聲請人所
    提出之板橋郵局八十六年二月二十五日0000000─一號函、三重郵局
    八十六年三月七日0000000─四號函、三重郵局八十六年三月二十六日
    0000000─六號函、第一商業銀行三重埔分行八十六年三月十五日一三
    重字第六八號函、第一商業銀行三重埔分行八十七年六月二日一三重字第一六
    九號函暨八十四年十一月二十一日活期儲蓄存款取款憑條、臺灣銀行三重分行
    八十六年三月二十日銀重字營第一○二三號函、台北縣三重市農會八十六年三
    月十八日（八六）重農信字第三一八號函暨八十四年十一月二十二日活期儲蓄存
    款取款憑條、土地及建築改良物登記簿謄本、九十一年八月十七日財政部國
    有財產局台灣北區辦事處標售國有非公用不動產投標單等影本在卷可佐。
  (三)關於聲請人因管理被繼承人遺產所墊付之費用合計為二萬一千零十二元，此亦有
    聲請人所提出之被繼承人乙○○遺產管理費用計算表一份、墊付費用單據影
    本三十二張、財政部財稅資料中心提供被繼承人財產資料調檔成本費用明細表
    影本一紙、標售公告影本八份、財政部國有財產局八十七年十二月一日台財
    產局接第00000000號簡便行文表、臺北縣稅捐稽徵處九十一年十一月
    十八日北稅財字第○九一○一八○三○六號函等影本各一紙附案足稽。
  (四)本件被繼承人乙○○無親屬會議可資酌定報酬數額，而聲請人依上開財政部規定
    請求代為管理被繼承人遺產之報酬，按之上揭標準並參酌前開卷附被繼承人遺產
    相關資料、遺產管理費用計算表、墊付費用單據等，合計為四萬七千九百八十二
    元，聲請人聲請上開同一金額之遺產管理人報酬，經核尚無不合，應予准許。
三依非訟事件法第八條第二項、民事訴訟法第七十八條，裁定如主文。
中      華      民      國    九十二    年      七      月    十八      日
                              臺灣板橋地方法院家事法庭
~B法      官  余來炎
右為正本係照原本作成
如對本裁定抗告須於裁定送達後十日內向本院提出抗告狀（須附繕本及繳交裁判費）
中      華      民      國    九十二    年      七      月    十八      日
~B書  記  官  蕭詩穎


司法院資訊處製作；財團法人民間司法改革基金會備份。
